臺灣板橋地方法院刑事判決　　　　　　 100年度訴字第1908號
公　訴　人　臺灣板橋地方法院檢察署檢察官
被　　　告　HO MINH T.
　　　　　　NGHIEM TH.
上列被告等因偽造文書案件，經檢察官提起公訴（100 年度偵字
第16739 號），本院依簡式審判程序，判決如下：
    主  文
HO MINH TIEN共同行使偽造之學生證，處拘役拾日，如易科罰
金，以新臺幣壹仟元折算壹日。扣案載有如附表一編號1 所示資
料之北台灣科學技術學院學生證壹張沒收之。
NGHIEM THI DAO共同行使偽造之學生證及居留證，處拘役伍拾日
，如易科罰金，以新臺幣壹仟元折算壹日。扣案載有如附表一編
號2 所示資料之北台灣科學技術學院學生證壹張及載有如附表二
所示資料之中華民國居留證壹張均沒收之。
    事  實
一、HO MINH TIEN（中文姓名：胡明進）、NGHIEM THI DAO（中
    文姓名：阮氏桃）均為越南國籍人，HO MINH TIEN前經行政
    院勞工委員會核准自民國98年5 月10日起至100 年5 月10日
    止來臺工作，並受僱於高林紡織廠股份有限公司，從事製造
    業技工之工作，卻於98年5 月15日棄職逃逸，經行政院勞工
    委員會於同日撒銷聘僱許可並限令出國，而NGHIEM THI DAO
    亦經行政院勞工委員會核准自100 年4 月1 日起至101 年4
    月1 日止來臺工作，並受僱於張秀卿，擔任監護工之工作，
    卻棄職逃逸，經雇主於100 年6 月7 日以書面通知行政院勞
    工委員會，現為列管逃逸外勞。詎HO MINH TIEN、NGHIEM T
    HI DAO為規避警方追緝，竟與真實姓名年籍不詳、綽號「阿
    橫」之成年男子分別共同基於行使偽造特種文書之犯意聯絡
    ，於100 年間某日，在不詳地點，以新臺幣（下同）2,000
    元之代價，向該名綽號「阿橫」之男子購買偽造證件，並將
    其等之照片交付予該名綽號「阿橫」之男子，嗣該名綽號「
    阿橫」之男子於100 年6 月12日某時許，在臺北巿民權西路
    捷運站某處，將黏貼有HO MINH TIEN之照片並載有如附表一
    編號1 所示資料之偽造北台灣科學技術學院學生證1 張交付
    予HO MINH TIEN，另將黏貼有NGHIEM THI DAO之照片並載有
    如附表一編號2 所示資料之偽造北台灣科學技學院學生證1
    張及印製有NGHIEM THI DAO之照片並載有如附表二所示資料
    之中華民國居留證1 張交付予NGHIEM THI DAO。後於100 年
    6 月14日晚間7 時5 分許，遇警在新北巿土城區○○路○ 段
    110 號對其2 人盤查，其2 人竟為掩飾身份，分別將前揭偽
    造之學生證、居留證交付予警員查驗而行使之，足以生損害
    於「NGUYEN ANH TTAN （中文姓名：阮英俊）」、「LUU TH
    I HIEN（中文姓名：劉氏賢）」、「NGUYEN THI NGOC （中
    文姓名：阮氏玉）」及北台灣科學技術學院對於學生學籍管
    理之正確性、內政部入出國及移民署對於核發外僑居留證之
    正確性。惟經警當場識破，並扣得上開偽造之北台灣科學技
    術學院學生證2 張及中華民國居留證1 張。
二、案經NGUYEN THI NGOC 訴由新北巿政府警察局土城分局移請
    臺灣板橋地方法院檢察署檢察官偵查起訴。
    理  由
一、本案被告HO MINH TIEN、NGHIEM THI DAO所犯均係死刑、無
    期徒刑、最輕本刑為3 年以上有期徒刑以外之罪，其等於準
    備程序中就被訴事實皆為有罪之陳述，經本院告知簡式審判
    程序之旨，並聽取公訴人、被告之意見後，經合議庭裁定由
    受命法官獨任進行簡式審判程序，合先敘明。
二、上揭犯罪事實，業據被告HO MINH TIEN、NGHIEM THI DAO於
    警詢、偵查中及本院審理時供承不諱，並經告訴人NGUYEN T
    HI NGOC 於警詢時指訴明確，且有新北巿政府警察局土城分
    局搜索扣押筆錄及扣押物品目錄表各1 份、被告HO MINH TI
    EN及被告NGHIEM THI DAO之外勞居留資料查詢－明細內容顯
    示畫面、外僑入出境資料各2 件、雇主聘僱外籍勞工申報書
    、外國人動態查詢系統－監領外國人詳細資料各1 份、告訴
    人之北台灣科學技術學院學生證正反面照片、中華民國居留
    證正反面照片、護照正反面照片共6 張及外僑居留資料查詢
    －明細內容顯示畫面1 件附卷可稽，且有偽造之上開北台灣
    科學技術學院學生證2 張及中華民國居留證1 張扣案可資佐
    證，足認被告2 人之自白確與事實相符，堪值採信。是本案
    事證明確，被告HO MINH TIEN、NGHIEM THI DAO之犯行均堪
    認定，皆應予依法論罪科刑。
三、按中華民國居留證。係具有特許外國人在我國居留之性質，
    而學生證，亦係具有許可學生入學就讀之性質，均屬特許證
    之一種。是核被告HO MINH TIEN、NGHIEM THI DAO所為，均
    係犯刑法第216 條、第212 條之行使偽造特種文書罪。至公
    訴意旨雖認被告NGHIEM THI DAO偽造扣案中華民國居留證之
    行為，併涉犯刑法第218 條第1 項之偽造公印文罪嫌等語，
    惟扣案之中華民國居留證上，僅有印製內政部入出國及移民
    署之機關形象標章圖樣，並無該機關之印信印文，此有該中
    華民國居留證1 張扣案可佐，此外，復查無其他積極證據足
    認被告NGHIEM THI DAO涉有偽造公印文之犯行，即無法證據
    其此部分犯罪，本應為其無罪之諭知，惟公訴意旨認此部分
    事實與前揭論罪科刑之犯罪事實間有吸收犯之實質上一罪關
    係，爰不另為無罪之諭知，併予敘明。被告HO MINH TIEN、
    NGHIEM THI DAO偽造特種文書之低度行為，應分別為其等行
    使該特種文書之高度行為所吸收，均不另論罪。被告HO MIN
    H TIEN、NGHIEM THI DAO與真實姓名年籍不詳、綽號「阿橫
    」之成年男子間就上開行使偽造特種文書之犯行，分別有犯
    意聯絡與行為分擔，各為共同正犯。被告NGHIEM THI DAO以
    一行為同時行使偽造之北台灣科學技術學院學生證及中華民
    國居留證，而觸犯二行使偽造特種文書罪，為想像競合犯，
    應依刑法第55條前段規定論以一行使偽造特種文書罪。爰審
    酌被告2 人為求非法在臺居留，竟偽造並進而行使北台灣科
    學技術學院學生證及中華民國居留證，除已害及我國外事暨
    內政機關對於外國人管理之正確性及北台灣科學技術學院對
    於學生學籍管理之正確性外，亦已害及合法在我國境內居留
    工作之其本國僑民之形象，而有加深兩國人民間誤解之虞，
    惟始念其等在我國均無任何犯罪之前科紀錄，此有臺灣高等
    法院被告前案紀錄表2 件在卷足憑，因家境窮困，欲留臺賺
    錢以供家用，一時失慮，始以上開手法偽造學生證及居留證
    ，而其等於犯罪後均知坦承犯行，頗具悔意等一切情狀，分
    別量處如主文所示之刑，並均諭知易科罰金之折算標準，以
    資懲儆。
四、扣案分別載有如附表一編號1 、2 所示資料之北台灣科學技
    術學院學生證2 張及載有如附表二所示資料之中華民國居留
    證1 張，各係被告HO MINH TIEN、NGHIEM THI DAO所有且供
    本案犯罪所用之物，業據其2 人供陳在卷，均應依刑法第38
    條第1 項第2 款規定宣告沒收之。
據上論斷，應依刑事訴訟法第273 條之1 第1 項、第299 條第1
項前段，刑法第28條、第212 條、第216 條、第55條前段、第41
條第1 項前段、第38條第1 項第2 款，刑法施行法第1 條之1第1
項、第2 項前段，判決如主文。
本案經檢察官蔡景聖到庭執行職務。
中    華    民    國   100    年    9     月    30    日
                  刑事第二十一庭法  官  王瑜玲
以上正本證明與原本無異
如不服本判決應於送達後10日內向本院提出上訴狀
                                書記官  林君縈
中    華    民    國   100    年    9     月    30    日
附錄本案論罪科刑法條全文：
中華民國刑法第212條
（偽造變造特種文書罪）
偽造、變造護照、旅券、免許證、特許證及關於品行、能力服務
或其他相類之證書、介紹書，足以生損害於公眾或他人者，處1
年以下有期徒刑、拘役或3 百元以下罰金。
中華民國刑法第216條
（行使偽造變造或登載不實之文書罪）
行使第210 條至第215 條之文書者，依偽造、變造文書或登載不
實事項或使登載不實事項之規定處斷。
附表一：
┌──┬──────┬─────┬───┬─────┬────┬────┬───────┐
│編號│姓        名│ D. O. B. │學  號│發  證  日│國    籍│護照號碼│課  程  期  限│
├──┼──────┼─────┼───┼─────┼────┼────┼───────┤
│ 1  │NGUYEN ANH T│0000-00-00│V-452 │0000-00-00│NIETNAM │B0000000│0000-00-00 to │
│    │TAN         │          │      │          │        │        │0000-00-00    │
│    │阮英俊      │          │      │          │        │        │              │
├──┼──────┼─────┼───┼─────┼────┼────┼───────┤
│ 2  │LUU THI HIEN│0000-00-00│V-104 │0000-00-00│NIETNAM │B0000000│0000-00-00 to │
│    │劉氏賢      │          │      │          │        │        │0000-00-00    │
│    │            │          │      │          │        │        │              │
└──┴──────┴─────┴───┴─────┴────┴────┴───────┘
附表二：
┌──┬──────┬─────┬─────┬─────┬──┬────┬───────┐
│編號│姓        名│ 統一證號 │ 出生日期 │ 居留期限 │國籍│護照號碼│居  留  事  由│
├──┼──────┼─────┼─────┼─────┼──┼────┼───────┤
│ 1  │NGUYEN THI N│AD00000000│1986/12/14│2012/01/19│越南│B0000000│就學北臺灣科學│
│    │GOC         │          │          │          │    │        │技術學院華語中│
│    │阮氏玉      │          │          │          │    │        │心            │
└──┴──────┴─────┴─────┴─────┴──┴────┴───────┘